【裁判字號】    99,抗,216
【裁判日期】    990927
【裁判案由】    本票裁定
【裁判全文】
臺灣高雄地方法院民事裁定               99年度抗字第216號
抗  告  人  建鎰營造股份有限公司
法定代理人  甲○○
相  對  人  益邦營造有限公司
法定代理人  乙○○
上列抗告人因與相對人間本票強制執行事件，對於中華民國99年
9 月1 日本院99年度司票字第46 45 號裁定提起抗告，本院裁定
如下：
    主  文
抗告駁回。
抗告程序費用新臺幣壹仟元由抗告人負擔。
    理  由
一、按執票人向本票發票人行使追索權時，得聲請法院裁定後強
    制執行，又2人以上共同簽名時，應連帶負責，票據法第123
    條、第5條第2項定有明文。
二、本件相對人主張：相對人執有抗告人簽發如附表所示之本票
    ，並免除作成拒絕證書，詎於屆期提示後均未獲付款，為此
    提出本票4 張，聲請裁定准許強制執行等語。
三、抗告意旨略以：抗告人與益邦營造有限公司即相對人、訴外
    人富貿企業股份有限公司合資國防部陸軍「華山營區整建工
    程」工案（下稱系爭工案），抗告人須向合作金庫銀行前金
    分行（下稱合庫銀行）貸款新臺幣（下同）3,000 萬元，並
    以抗告人名義開立予相對人保證票據4 紙各為1,000 萬元，
    惟抗告人因財務問題無法繼續參與上開工案，因而退出該工
    案並將該上開工程契約之一切權利義務（含履約保證金及工
    程保留款）均讓與訴外人連泰工程行，故就系爭工案而言已
    與抗告人無涉。嗣又因相對人購買天泰工程有限公司，繼續
    共同承擔系爭工案，故原以抗告人名義於合庫銀行開立4 張
    定存單，並設定質權予國防部作為履約保證金，每張金額各
    為10,841,500元，約定依工程進度退還定存單，由相對人領
    回；於抗告人退出後，即協議由天泰工程行為前開定存單之
    真正所有權人，除部分款項用以償還貸款外，其餘即由天泰
    工程行領回。詎於民國99年7 月時，訴外人益鼎工程股份有
    限公司因與抗告人有工程糾紛涉訟並對抗告人聲請強制執行
    ，又因合庫銀行新接手經辦人不知上開定存單已為債權讓與
    等情，致將國防部退還之第4 期履約保證金予以扣押，復相
    對人又無預警對抗告人聲請本票裁定准予強制執行等節，均
    有誤會，且抗告人僅尚欠相對人7,667,835 元，並非4,000
    萬元，爰依法提起抗告，求為撤銷本票裁定等語。
四、惟查，相對人主張執有抗告人所簽發如附表即原裁定主文記
    載，並免除作成拒絕證書之本票，經提示不獲付款，提出該
    本票聲請原法院裁定准予強制執行，原法院依首開規定予以
    准許，尚無不合。而抗告人上開主張，實係實體上問題，應
    另行起訴解決，抗告應認為無理由。
五、據上論結，本件抗告為無理由，依非訟事件法第44條、第46
    條、第21條第2 項、第24條第1 項，民事訴訟法第495 條之
    1 第1 項、第449 條第1 項、第78條，裁定如主文。
中    華    民    國    99    年    9     月    27    日
                  民事第六庭審判長法    官  楊國祥
                                  法    官  陳明呈
                                  法    官  李怡諄
正本係照原本作成。
如不服本裁定應於送達後十日內向本院提出再抗告狀，並繳納再
抗告費新臺幣1000元。再為抗告應以適用法規顯有錯誤為理由，
並經本院之許可，該許可以原裁定所涉及之法律見解具有原則上
之重要性者為限。
                                書  記  官  陳俊亦
中    華    民    國    99    年    9     月    27    日
┌─────────────────────────────────────┐
│附表：                                                   99年度抗字第216號│
├──┬──────┬────────┬───┬──────┬───────┤
│編號│發   票  日 │票面金額(新台幣)│到期日│ 利息起算日 │票  據  號  碼│
├──┼──────┼────────┼───┼──────┼───────┤
│001 │97年10月1日 │10,000,000元    │未 載 │97年10月2日 │0000000       │
├──┼──────┼────────┼───┼──────┼───────┤
│002 │97年10月1日 │10,000,000元    │未 載 │97年10月2日 │0000000       │
├──┼──────┼────────┼───┼──────┼───────┤
│003 │97年10月1日 │10,000,000元    │未 載 │97年10月2日 │0000000       │
├──┼──────┼────────┼───┼──────┼───────┤
│004 │97年10月1日 │10,000,000元    │未 載 │97年10月2日 │0000000       │
└──┴──────┴────────┴───┴──────┴───────┘

司法院資訊處製作；財團法人民間司法改革基金會備份。
